最高法院刑事判決　　　　　　　　　　　　　　　　九十三年度台非字第二五０號
　 上訴人　最高法院檢察署檢察總長
　 被　告　甲○○
右上訴人因被告偽造文書等罪案件，對於台灣台中地方法院中華民國九十三年四月八
日第一審確定簡易判決︵九十三年度簡字第五一號，起訴案號：台灣台中地方法院檢
察署九十二年度偵字第二００七三號︶，認為其中偽造文書部分違法，提起非常上訴
，本院判決如左：
    主  文
原判決關於諭知其附表所示萬通商業銀行存摺存款取款單上盜蓋之﹁新第管理委員會
﹂、﹁林子傑﹂印文沒收部分均撤銷。
    理  由
非常上訴理由稱：﹁按判決不適用法則或適用法則不當者，為違背法令，刑事訴訟法
第三百七十八條定有明文。又刑法第二百十九條所定不問屬於犯人與否沒收之者，以
偽造之印章、印文或署押為限，盜用者不在其列，此有貴院四十八年台上字第一一三
號、第一五三三號判例可資參考。查本件依原判決確認之事實，被告甲○○利用辦理
新第管理委員會基金定存單解約而持有﹃新第管理委員會﹄、該委員會主任委員﹃林
子傑﹄印章之機會，連續於民國九十年五月三日、同年月八日及同年七月十二日，在
萬通商業銀行存摺提款單上，盜用﹃新第管理委員會﹄及﹃林子傑﹄之印章，偽造提
款單，持以向萬通商業銀行台中分行辦理提款，計詐領新台幣二百九十二萬元等情，
則於法院判處被告連續行使偽造私文書罪名時，對被告使用他人真正之印章而產生之
印文，揆諸前引判例，應不屬刑法第二百十九條沒收之列，詎原判決竟將全部盜用者
所示之印文沒收，即有判決適用法則不當之違誤。案經確定，且不利於被告，爰依刑
事訴訟法第四百四十一條、第四百四十三條提起非常上訴，以資糾正。﹂等語。
本院按：判決確定後，發見該判決適用法則不當者，為違背法令，得提起非常上訴救
濟。而偽造之印章、印文或署押，方得依刑法第二百十九條之規定，不問屬於犯人與
否，予以沒收；盜用他人真印章所蓋之印文，並非偽造印章之印文，亦非直接偽造之
印文，自不得適用上開法條之規定予以沒收。本件原判決引用起訴書所載事實，確認
被告甲○○基於概括犯意，利用辦理新第大樓管理委員會社區公共基金定存單解約而
持有﹃新第管理委員會﹄、該委員會主任委員﹃林子傑﹄印章之機會，連續於九十年
五月三日、同年月八日及同年七月十二日，在萬通商業銀行存摺存款取款單（即提款
單）上，盜用﹃新第管理委員會﹄及﹃林子傑﹄之印章，偽造提款單，持以向萬通商
業銀行台中分行共計詐領新台幣二百九十二萬元等情，就此部分論處被告連續行使偽
造私文書，足以生損害於他人罪刑。則上開提款單上﹃新第管理委員會﹄及﹃林子傑
﹄之印文既為真正，原判決竟就其附表所示之上開印文適用刑法第二百十九條規定予
以沒收，自有判決適用法則不當之違誤。案經確定，且不利於被告，非常上訴意旨執
以指摘，洵有理由，應由本院將原判決關於偽造文書諭知沒收部分撤銷，且此項撤銷
具有改判之性質，以資救濟。
據上論結，應依刑事訴訟法第四百四十七條第一項第一款，判決如主文。
中　　　華　　　民　　　國　　九十三　　年　　 十一 　　月　　　四　　　日
                              最高法院刑事第十一庭
                                  審判長法官  張　淳　淙
                                        法官  謝　俊　雄
                                        法官  蘇　振　堂
                                        法官  張　春　福
                                        法官  呂　丹　玉
      右正本證明與原本無異
                                              書  記  官
中　　　華　　　民　　　國　　九十三　　年　　 十一 　　月　　　九　　　日
                                                                        Ａ
